【裁判字號】    96,簡上,272
【裁判日期】    970318
【裁判案由】    詐欺
【裁判全文】
台灣屏東地方法院刑事判決      96年度簡上字第272號
    公  訴  人  臺灣屏東地方法院檢察署檢察官
    被  告  即
    上  訴  人  丙○○
上列上訴人即被告因詐欺案件，不服台灣屏東地方法院96年度簡
字第1361號中華民國96年9 月29日第一審簡易判決（聲請簡易判
決處刑案號96年度偵字第4403、4954號），提起上訴，及檢察官
移送併辦（96年度偵字第5400號），本院管轄之第二審合議庭判
決如下：
    主  文
上訴駁回。
丙○○緩刑貳年。
    事  實
一、丙○○可預見金融機構帳戶係個人理財之重要工具，關係個
    人財產、信用之表徵，如交予他人使用，將有供作財產犯罪
    用途之可能，竟仍基於幫助他人犯詐欺取財罪之不確定故意
    ，於民國96年3月28日至同年4月21日間之某不詳時日，在某
    不詳地點，將其在中華郵政股份有限公司（現已更名為臺灣
    郵政股份有限公司）屏東勝利路郵局（下簡稱屏東勝利路郵
    局）所申辦局號000000-0號、帳號000000-0號帳戶之存摺及
    提款卡（含密碼），一併交付某不詳姓名年籍之成年人。嗣
    該姓名年籍不詳之成年人取得丙○○上開存摺等物後，即與
    其所屬之詐騙集團成員共同基於意圖為自己不法所有之犯意
    聯絡，利用電腦連接網際網路至YAHOO奇摩拍賣網站，虛偽
    張貼拍賣「全新SONY Cyber-shot DSC-T100 810萬畫素數位
    相機（銀.黑.紅3色-日製平輸-中文）無底價」之訊息，適
    有甲○○於同年4月21日上網瀏覽該網站看見該拍賣廣告時
    ，不疑有詐而出價以新臺幣（下同）13,800元得標，並依指
    示於同年4月24日至高雄市三民區○○○路519號鼎泰郵局自
    動提款機轉帳13,800元至丙○○之上開帳戶內；另該詐騙集
    團成員又利用電腦連接網際網路至YAHOO奇摩拍賣網站，虛
    偽張貼拍賣「華碩V24QET56DD（V2Je）【Vista】版本全新
    機- 無底價- 得標價含稅（歡迎面交）」之訊息，適有乙○○於同年4 月24日上網瀏覽該網站看見該拍賣廣告時，不疑
    有詐而出價以新臺幣（下同）30,000元得標，並依指示於同
    日利用網路ATM 轉帳30,000元至丙○○之上開帳戶內。另該
    詐騙集團成員又於上開網站虛偽張貼拍賣「全新SONYCyber-
    shot DSC-W100 810 萬畫素數位相機- 公司貨」之訊息，適
    為丁○○於同年4 月25日上午9 時29分許，上網瀏覽該網站
    看見該拍賣廣告時，不疑有他而出價以6,450 元得標，並依
    指示於同日上午9 時45分許至臺北縣五股鄉○○○路32號郵
    局自動提款機轉帳6,450 元至丙○○之上開帳戶內。嗣因甲○○、丁○○、乙○○均未收到貨品且無法聯繫對方始發覺
    受騙，報警而查悉上情。
二、案經高雄市政府警察局三民第二分局移送臺灣高雄地方法院
    檢察署呈請臺灣高等法院高雄分院檢察署令轉臺灣屏東地方
    法院檢察署及臺北縣政府警察局新莊分局、彰化縣警察局鹿
    港分局報告偵辦，經檢察官聲請簡易判決處刑。
    理  由
一、訊據被告對上揭事實於本院審理時坦承不諱，被告所申辦之
    上開帳戶被用以對被害人甲○○、丁○○、乙○○詐欺取財
    一情，業經被害人3 人於警詢中陳述明確，並有被害人之轉
    帳單據及被告上開帳戶之歷史交易清單在卷可佐，而前開帳
    戶係被告所申請開立一節，亦有被告之開戶基本資料1 份附
    卷可稽。衡情，詐欺集團以他人帳戶供作款項出入之帳戶，
    通常會先取得帳戶所有人之同意才使用，否則一旦帳戶所有
    人掛失，被害人匯入之款項即遭凍結無法提領，帳戶所有人
    反可輕易辦理補發存簿、變更印鑑、密碼，將款項提領一空
    ，詐欺集團不可能冒此風險；且被害人3 人於將金錢匯入被
    告之上開帳戶後，該款項於同日即遭人以提款卡提款之方式
    提領完畢，有被告上開帳戶之歷史交易清單3 份可參，是如
    非被告將其存簿及提款卡等物交付他人使用，他人如何能迅
    速將匯入其帳戶之金錢提領完畢，本件帳戶之存摺等資料係
    被告提供予不詳之成年人使用，應屬真實，事證明確，被告
    犯行應堪認定。
二、按刑法上之幫助犯，係對於犯罪與正犯有共同之認識，而以
    幫助之意思，對於正犯資以助力，而未參與實施犯罪之行為
    者而言（最高法院75年度台上字第1509號、88年度台上字第
    1270號判決亦同此意旨）。是以，如未參與實施犯罪構成要
    件之行為，且係出於幫助之意思提供助力，即屬幫助犯，而
    非共同正犯。本件被告基於幫助之犯意，提供上開銀行帳戶
    存摺、金融卡予不詳成年人所屬犯罪集團，意圖為自己不法
    之所有，以詐術使前3 位被害人陷於錯誤，而匯款至被告所
    提供之帳戶，並無相當證據證明被告有參與詐欺犯行之構成
    要件行為，核其所為係幫助犯刑法第339 條第1 項詐欺取財
    罪（被告以1 幫助行為，幫助他人多次犯罪，就幫助犯而言
    ，僅有1 次犯罪行為，最高法院87年度台上字第3865號判決
    參照）。被告幫助他人犯前開罪名，爰依刑法第30條第2 項
    之規定，按正犯之刑減輕之。原審審酌被告將個人帳戶提供
    他人犯罪使用，紊亂社會正常交易秩序，並使不法之徒藉此
    輕易詐取財物，致檢警執法人員難以追查緝捕，助長詐取財
    物之犯罪風氣，所造成危害自非輕微，惟被告年輕識淺、無
    犯罪前科等一切情狀，依刑事訴訟法第449 條第1 項、第45
    4 條第2 項、刑法第339 條第1 項、第30條第2 項、第41條
    第1 項前段、第55條、刑法施行法第1 條之1 ，逕以簡易判
    決處拘役50日，並諭知易科罰金之折算標準，其認事用法，
    均無不合，量刑亦屬妥適。被告上訴意旨空言指摘原審判決
    不當，顯無理由，應予駁回（按「法院辦理96年減刑案件應
    行注意項事項」第11條規定：「犯罪行為之一部或其犯罪結
    果在中華民國96年4 月25日以後，不得適用本條例減刑。」
    經查，本件被告所為既係依幫助犯及想像競合之規定，從正
    犯之行為處斷，而本件正犯最後犯罪既遂之時間又為96年4
    月25日，依前開規定，即不得依中華民國96年罪犯減刑條例
    之規定減刑，附此敘明）。
三、惟查，被告犯後已深表悔悟，充分展現和解誠意，與被害人
    達成和解，併匯還各被害人遭詐騙之款項，有匯款單據３紙
    在卷可證，被告無前科，素行尚佳，有臺灣高等法院被告全
    國前案紀錄表在卷可稽，本院斟酌上情，認其一時失慮而罹
    刑典，經此審判科刑，當知所警惕，信無再犯之虞，本件所
    宣告之刑以暫不執行為適當，爰諭知緩刑2 年，以勵自新。
四、至被告將其所有之帳戶存摺、金融卡及密碼交付他人，至今
    仍未取回，亦未經扣案，為免日後執行困難，爰不為沒收之
    諭知，附此敘明。
據上論斷，應依刑事訴訟法第455 條之1 第1 項、第3 項、第
368 條，刑法第74條第1 項第1 款，判決如主文。
本案經檢察官陳新君到庭執行職務。
中    華    民      國      97    年   3    月   18   日
                    刑事第五庭
                              審判長法  官  石家禎
                                    法  官  李宜娟
                                    法  官  陳秀慧
以上正本證明與原本無異。
不得上訴。
中    華    民      國      97    年   3    月   18   日
                                    書記官  林鴻仁


司法院資訊處製作；財團法人民間司法改革基金會備份。
